臺灣臺中地方法院交通事件裁定　　　　96年度交聲字第1360號
原處分機關　　交通部公路總局臺中區監理所豐原監理站
異　議　人　　甲○○
即受處分人
上列受處分人因違反道路交通管理處罰條例案件，對於交通部公
路總局臺中區監理所豐原監理站於民國九十六年十一月十九日所
為之處分（原處分案號：豐監稽違字第裁六三－ＨＣ00000
00號裁決書）聲明異議，本院裁定如下：
    主    文
原處分關於吊扣大貨車普通駕駛執照壹年部分撤銷。
甲○○自用小客車駕駛人駕駛汽車，經測定酒精濃度超過規定標
準，吊扣小型車駕駛執照壹年。
    理    由
一、按汽車駕駛人，駕駛汽車經測試檢定酒精濃度超過規定標準
    者，處新臺幣（下同）一萬五千元以上六萬元以下罰鍰，並
    當場移置保管其車輛及吊扣其駕駛執照一年，道路交通管理
    處罰條例第三十五條第一項第一款定有明文。又按道路交通
    管理處罰條例第六十八條業於民國九十四年十二月十四日修
    正，並自九十五年三月一日施行，修正前之道路交通管理處
    罰條例第六十八條規定：「汽車駕駛人，因違反本條例及道
    路交通安全規則之規定，受吊扣或吊銷駕駛執照處分時，吊
    扣或吊銷其持有各級車類之駕駛執照。」，而修正後之道路
    交通管理處罰條例第六十八條規定：「汽車駕駛人，因違反
    本條例及道路交通安全規則之規定，受吊銷駕駛執照處分時
    ，吊銷其持有各級車類之駕駛執照。」。查，該條文修正前
    ，其原提案修正條文為：「汽、機車駕駛人，因違反本條例
    及道路交通安全規則之規定，受吊扣或吊銷駕駛執照處分時
    ，吊扣或吊銷其違法或違規當時所駕駛車輛之駕駛執照。」
    ，立法理由略以：「原條文將違法或違規駕駛人所持有各級
    車類之駕駛執照一併吊扣或吊銷，失之過酷，影響人民工作
    及生活甚鉅，爰修正之」等語，是以其立法意旨在於違規行
    為對道路交通秩序之維持及道路交通安全已生較大之影響，
    故規定吊扣或吊銷其持有各級車類之駕駛執照，以限制其繼
    續駕車行駛道路之權利，其係屬駕駛行為之限制，並不因所
    持駕駛執照種類不同而有所差異。而最後通過之修正條文，
    係將道路交通管理處罰條例第六十八條原有條文中之【吊扣
    或】三字刪除各情，有立法院交通委員會九十四年十月五日
    臺立交字第○九四二四○○一五三號函附道路交通管理處罰
    條例第六十八條審查報告可參（參立法院公報第九十四卷第
    七○期第一三五至一三八頁）。則參照上開立法理由及立法
    經過，依修正後之條文，按上開規定受【吊銷駕照】處分者
    ，仍維持吊銷其持有各級車類之駕駛執照，至於受【吊扣駕
    照】處分者，則僅【吊扣】其違法或違規當時所駕駛車輛之
    駕駛執照，不再吊扣其持有各級車類之駕駛執照，此觀之立
    法理由及立法經過至明。
二、原處分機關交通部公路總局臺中區監理所豐原監理站略以：
（一）異議人即受處分人甲○○（下稱受處分人）於九十六年四
      月二十五日二時許，駕駛車牌號碼ＰＪ－六二○一號自用
      小客車，行經外環道一三二線與三崁路口處，因「酒後駕
      車，經酒測器測得呼氣值為○‧三九ＭＧ／Ｌ」之違規，
      經臺中縣警察局大甲分局外埔分駐所員警以中縣警交字第
      ＨＣ0000000號舉發違反道路交通管理事件通知單
      依法舉發。
（二）再受處分人向公路監理機關申請登記，考驗及格後發給汽
      車駕駛執照，即為駕駛汽車之許可憑證；因取得高一級車
      類之駕駛資格者，應換發駕駛執照，並准其駕駛較低級車
      類之車輛；又其已領有大貨車普通駕駛執照，得駕駛大貨
      車、小型車、輕型機器腳踏車，依道路交通安全規則第五
      十條第一項、第五十三條、第六十一條第一項第三款之規
      定，受處分人即非無照駕駛情形。惟按駕駛人向公路監理
      機關申請登記，考驗及格後發給汽車駕駛執照，為駕駛汽
      車之許可憑證，且目前公路機關實務僅逐級核給最高級（
      內含多合一之駕駛資格）汽車駕照一張，本件酒後駕車違
      規案，汽車駕駛行為或應剝奪其用路權。故即依「有駕照
      吊扣到無駕照」為裁決，而吊扣其大貨車普通駕駛執照，
      應為妥適等語。
三、本件受處分人聲明異議意旨略以：道路交通管理處罰條例第
    六十八條業已修正，伊駕駛自小客車違規被吊扣普通大貨車
    駕照為裁罰不當，且有違行政程序法第七條，又吊扣其普通
    大貨車駕照，將嚴重影響其生活家計，爰聲明異議，請求撤
    銷原處分關於吊扣大貨車普通駕駛執照一年部分，另為適當
    之處罰等語。
四、經查：
（一）本件受處分人於九十六年四月二十五日二時許，駕駛車牌
      號碼ＰＪ－六二○一號自用小客車，行經外環道一三二線
      與三崁路口處，因「酒後駕車，經酒測器測得呼氣值為○
      ‧三九ＭＧ／Ｌ）」之違規，為警依法舉發，經原處分機
      關依道路交通管理處罰條例第三十五條第一項第一款規定
      裁處受處分人罰鍰一萬九千五百元，並吊扣普通貨車駕駛
      執照十二個月並施以道安講習等情，為受處分人所不爭執
      ，並有舉發違反道路交通管理事件通知單、原處分裁決書
      附卷可參，其前開違規行為堪以認定。
（二）又受處分人之違規行為係發生於九十六年四月二十五日，
      自應依修正後之道路交通管理處罰條例第六十八條裁處。
      且修正後道路交通管理處罰條例第六十八條之規定，既將
      「吊扣」等字刪除，是依前開說明，駕駛人受吊扣駕駛執
      照處分時，不再吊扣其持有各級車類之駕駛執照，故原處
      分機關於作成吊扣駕駛執照處分時，應就行為人所應吊扣
      之駕駛執照種類予以限定，始符合依法行政原則。查受處
      分人為本件違規時係駕駛自用小客車，此有中縣警交字第
      ＨＣ0000000號舉發通知單附卷可憑，揆諸前開說
      明，其依法所受之處分應為限制其駕駛自用小客車之權利
      ，即吊扣其小型車駕駛執照，原處分機關未審酌及此，逕
      為裁罰，即難認為允當，從而本件受處分人之異議為有理
      由，爰撤銷原處分關於「吊扣普貨駕駛執照十二個月」部
      分，並就撤銷部分改諭知如主文第二項所示之處罰（至原
      處分機關另裁處受處分人罰鍰及施以道安講習部分，聲明
      異議意旨並未指摘及此，本院即無由就罰鍰部分處分併予
      審酌，附此敘明）。
五、至四合一駕照如何「吊扣」其中一部分，係屬執行方式之問
    題，但不能因執行稍有困難，即置立法修正通過之條文不予
    遵守適用，併予敘明。
據上論斷，應依道路交通管理處罰條例第八十七條第二項，道路
交通案件處理辦法第二十條之規定，裁定如主文。
中　　華　　民　　國　　96　　年　　11　　月　　30　　日
　　　　　　　　　交通法庭  法　官　莊秋燕
以上正本證明與原本無異。
如不服本裁定應於送達後五日內向本院提出抗告狀。
                            書記官  顏督訓
中　　華　　民　　國　　96　　年　　11　　月　　30　　日
